臺灣基隆地方法院民事裁定　　　　　　　 100年度抗字第24號
抗　告　人　陳次郎
相　對　人　蘇清吉
上列當事人間拍賣抵押物事件，抗告人對於民國100年7月1日本
院民事庭司法事務官所為100年度司拍字第55號裁定提起抗告，
本院第二審合議庭裁定如下：
    主  文
抗告駁回。
抗告程序費用新臺幣壹仟元由抗告人負擔。
    理  由
一、相對人在原審聲請意旨略以：抗告人於民國86年8月9日以其
    所有如附表所示之不動產作為擔保，向相對人借款新臺幣（
    下同）200萬元，並於86年8月9 日書立借據，約定利息為按
    月息2分計算即每月4萬元，借款期限為自86年8月9日起至87
    年8月8日止，惟抗告人並未依約定設定抵押權，經相對人提
    起刑事告訴後，雙方於92年11月17日成立和解，抗告人同意
    設定240萬元之抵押權予相對人，且於92年11月13 日設定登
    記完畢。詎相對人對上述借款迄今仍未清償，為此，聲請拍
    賣系爭不動產等語，並提出他項權利證明書、土地登記第一
    類謄本、借據等為證。
二、抗告意旨略以：抗告人因經濟不好至屆期未能償還所借款項
    ，非故意延誤還款，相對人之前已諒解，故請求相對人給予
    抗告人機會及時間籌錢清償，為此提起抗告，請求廢棄原裁
    定，駁回相對人之聲請云云。
三、按聲請拍賣抵押物係屬非訟事件，此項聲請之裁定，及抗告
    法院之裁定，僅依非訟事件程序，就抵押權及其債權形式上
    之要件是否具備予以審查，並無確定實體上法律關係存否之
    效力；如債務人就債務之存否以及抵押權之設定有爭議時，
    應由債務人提起確認之訴，以資解決（參見最高法院59年臺
    抗字第387號及57年臺抗字第76 號判例要旨）。不得僅依抗
    告程序聲明其爭執，並據為廢棄准許拍賣抵押物裁定之理由
    （最高法院94年度臺抗字第270 號裁定意旨可參）。經查，
    本件原審依相對人所提上開證物為形式上審查，認為系爭抵
    押權登記之清償期業已屆滿而未受清償，裁定准許相對人拍
    賣抵押物之聲請，核無不合。本件抗告人雖以經濟不好並非
    故意延誤清償，期相對人給予時間及機會還款為由，提起抗
    告，縱令屬實，本應由抗告人另行循途徑解決，尚非本件非
    訟程序所得審究。從而，抗告人提起本件抗告，於法即有未
    合，應予裁定駁回。
四、據上論結，本件抗告為無理由，依非訟事件法第46條、第21
    條第2 項、第24條第1 項，民事訴訟法第495 條之1 第1 項
    、第449 條第1 項、第78條，裁定如主文。
中    華    民    國   100    年    8     月    12    日
                  民事庭審判長法  官  蔡聰明
                              法  官  周霙蘭
                              法  官  林淑鳳
以上正本證明與原本無異。
本裁定除以適用法規顯有錯誤為理由，並經本院許可外，不得再
抗告。如提起再抗告，應於收受後10日內委任律師為訴訟代理人
向本院提出再抗告狀，並繳納再抗告費新臺幣1,000元。
中    華    民    國   100    年    8     月    12    日
                              書記官  王鵬勝